Inventaris van het archief van de Artillerie te Velde, 1830-1839
Nationaal Archief, Den Haag
Artillerie te Velde
1830-1839
D27112
3.30 meter; 74 inventarisnummers.
Normale geschreven, getypte en gedrukte documenten, geen bijzondere handschriften.
Nationaal Archief, Den Haag
Het archief van de Commandant en de Generaal-Majoor der artillerie ter velde (1830-1839) bestaat voor het grootste deel uit ingekomen stukken van de Directeur-Generaal van Oorlog en militaire autoriteiten. Daarnaast zijn er staten van de aanwezige munitie en voertuigen in het artillerie-reservepark, ingekomen stukken in verband met verrichtingen in de Tiendaagse Veldtocht, en opgaven van doden en gewonden in de gevechten rond Brussel in 1830.
Archiefvorming
Geschiedenis van de archiefvormer
Het archief bestaat uit 2 deelen:
van den Kommandant der artillerie te velde
van den Generaal-majoor, belast met de inspectie en hoogere leiding der artillerie te velde.
Beide functiën werden achtereenvolgens waargenomen door F. C. List, die 1 September 1830 werd benoemd tot kommandant der artillerie te velde. Als zoodanig was hij werkzaam tot 16 November 1837, waarop bij werd benoemd tot de inspectie en hoogere leiding der artillerie te velde (Koninklijk besluit van 16 November n°. 79); deze functie heeft hij tot 1839 bekleed. In dit jaar werd het leger te velde opgeheven en aan F. C. List en Falter, zijn opvolger als kommandant, eervol ontslag verleend (Koninklijk besluit van 4 Juli 1839 n°. 104). In 1834, bij Koninklijk besluit van 13 Februari n°. 69, was List tot generaal-majoor benoemd.
Geschiedenis van het archiefbeheer
Het archief is als onderdeel van de collectie Van Thiele in 1928 naar het Rijksarchief overgebracht. (Zie Verslagen omtrent 's Rijks oude archieven, tweede serie, I, blz. 61.) Het werd eerst door Van Thiele onder n°. 43 en 44 geïnventariseerd, daarna door het Krijgsgeschiedkundig archief.
De rechtstitel is (nog) onbekend
2.13
Aanwijzingen voor de gebruiker
Openbaarheidsbeperkingen
Volledig openbaar.
Materiële beperkingen
Aanvraaginstructie
Openbare archiefstukken kunnen online worden aangevraagd en gereserveerd. U kunt dit ook via de terminals in de studiezaal van het Nationaal Archief doen. Om te kunnen reserveren dient u de volgende stappen te volgen:
U maakt een profiel aan op www.gahetna.nl, en logt vervolgens in
Via de archiefinventaris (alleen de beschrijvingen met rode nummers) selecteert u het gewenste archiefstuk door op de knop 'Reserveren' te klikken
In het volgende scherm geeft u aan op welke dag u het archiefstuk wilt inzien
Indien u zich bevindt in de studiezaal en een tafelnummer heeft ontvangen kunt u dit nummer vermelden. Als u geen tafelnummer heeft kunt u tafelnummer 777 laten staan
Vervolgens bevestigt u uw reservering door deze te versturen.
Verwant materiaal
Beschikbaarheid van kopieën
Beschrijving van de series en archiefbestanddelen
- Archief van den Kommandant der artillerie te velde, A.
  - Agenda's op de ingekomen en uitgaande stukken, 1830-1839 Juli 17; 1-16; 16 delen
    - 1830 September 7-December, 1
    - 1831 1ste en 2de kwartaal, 2
    - 1831 3de en 4de kwartaal, 3
    - 1832 1ste en 2de kwartaal, 4
    - 1832 3de en 4de kwartaal, 5
    - 1833 1ste en 2de kwartaal, 6
    - 1833 3de en 4de kwartaal, 7
    - 1834 1ste en 2de kwartaal, 8
    - 1834 3de en 4de kwartaal, 9
    - 1835 1ste en 2de kwartaal, 10
    - 1835 3de en 4de kwartaal, 11
    - 1836 1ste en 2de kwartaal, 12
    - 1836 3de en 4de kwartaal, 13
    - 1837, 14
    - 1838, 15
    - 1839 Januari-Juli 17, 16
  - Registers van afschriften van uitgaande stukken, 1830 September 2-1839 Juli 20; 17-35; 18 delen
    Het deel van 1834 Augustus 15-December ontbreekt.
    - 1830 September 2-October 26, 17
    - 1830 October 26-November 19, 18
    - 1830 December 19-1831 Maart 31, 19
    - 1831 Maart 31-Juni 23, 20
    - 1831 Juni 23-September 14, 21
    - 1831 September 14-December, 22
    - 1832 Januari-Maart 31, 23
    - 1832 Maart 31-Juli 10, 24
    - 1832 Juli 11-December, 25
    - 1833 Januari-Juni 5, 26
    - 1833 Juni 5-December, 27
    - 1834 Januari-Augustus 15, 28
    - Vervallen, 29
    - 1835 Januari-September 21, 30
    - 1835 September 21-December, 31
    - 1836, 32
    - 1837, 33
      Na 10 December archief van den Generaal-majoor, belast met de inspectie en hoogere leiding der artillerie te velde.
    - 1837 December 11-1838 October 24, 34
    - 1838 October 24-1839 Juli 20, 35
  - Ingekomen stukken van de vierde artillerie-directie, 1830 September 2-1832 November; 36; 1 omslag
    Tusschen 1830 September 3-6 zijn de stukken gericht aan Krahmer de Bichin, kommandant van de mobiele batterijen.
  - Ingekomen stukken van den Chef van den Generalen Staf van het leger te velde, 1830 September 13-1837 November; 37, 38; 2 pakken
    - 1830 September 13-1834, 37
    - 1835-1837 November, 38
  - Ingekomen stukken van het departement van den Grootmeester der artillerie te velde, 1830 September 18-1837 December 16; 39; 1 pak
  - Ingekomen stukken van den Directeur-generaal van Oorlog, 1831 April 24-1837 October 22; 40; 1 pak
  - Ingekomen stukken van den Generaal-majoor, belast met het opperbeleid van den dienst bij de artillerie te velde, 1831 April-1834 September; 41, 42; 2 pakken
    - 1831 April-1832 December, 41
    - 1833-1834 September, 42
  - Ingekomen stukken van het artillerie-reservepark, 1830 October 28-1837 November; 43-45; 3 pakken
    - 1830 October 28-1832, 43
      a: van den kommandant-directeur.
    - 1833-1837 November, 44
    - 1831-1832, 45
      b: van de divisies 1, 2, 3 en 4.
  - Ingekomen stukken van de kommandanten der rijdende en veldartillerie met ondergeschikte batterijen en van andere autoriteiten, de artillerie betreffende, 1830 September 12-1837 December 8; 46-52; 7 pakken
    - 1830 September 12-1831, 46
    - 1832, 47
    - 1833, 48
    - 1834, 49
    - 1835, 50
    - 1836, 51
    - 1837 Januari-December 8, 52
  - Ingekomen stukken van den magazijnmeester der artillerie te velde, 1830 November 20-1834 December 9; 53; 1 pak
  - Ingekomen stukken van den luitenant, belast met het toezicht op het munitie-depôt in Den Bosch, 1831 April-1837 October, en van dat van Breda, 1831 Augustus-1837 September; 54; 2 omslagen
  - Ingekomen stukken van den kommandant van den pontontrein te velde, 1831 Augustus-1834 December; 55; 1 pak
  - Ingekomen dagorders voor het leger te velde, 1830 Juli 28-1839 Juli 14; 56; 1 pak
  - Ingekomen stukken van den kommandant der vesting Gorinchem, 1831 Mei 5-Juli 2; 57; 1 omslag
  - Ingekomen stukken van den kommandant der vesting Den Bosch, 1831 Januari 16-1833 Februari; 58; 1 omslag
  - Ingekomen stukken van den kommandant der artillerie-inspectie, 1830 December-1833 Juli; 59; 1 omslag
  - Ingekomen stukken van verschillende autoriteiten betreffende de verrichtingen van hun batterijen in den Tiendaagschen Veldtocht, 1831; 60; 1 omslag
  - Ingekomen stukken van verschillende autoriteiten, niet tot de artillerie behoorende, 1830 September 17-1837 December; 61; 1 pak
  - Staat en inventaris der munitiën van oorlog, voertuigen enz., welke zich bevinden in het groot artillerie-reservepark en de divisies 1, 2, 3 en 4 van het reservepark, benevens in de vestingen Breda en Den Bosch op den 1sten Januari 1833, 62; 1 omslag
  - Koninklijke besluiten en dispositiën van het Departement van Oorlog en algemeene orders voor het leger, 1830 December-1835; 63; 1 pak
  - Stukken betreffende het verkrijgen van onderscheidingsteekens, ingesteld bij Koninklijk besluit van 12 September 1831, 64; 1 pak
  - Voordrachten van benoemingen in de Militaire Willemsorde, 1830, 1831; 65; 1 omslag
  - Opgave van dooden en gekwetsten in de gevechten voor en in Brussel, 1830 October en November en 1831 Augustus 12; 66; 1 omslag
  - Stukken betreffende de verwonding van een kanonnier, inteekenlijsten op Bosscha's "Nederlandsche Heldendaden" en gepleegde fraude daarmede, 1834, 1835; 67; 1 omslag
- Archief van den Generaal-majoor, belast met de inspectie en hoogere leiding der artillerie te velde, B.
  - Agenda's van ingekomen en uitgaande stukken, 1837 December 15-1839 October 7; 68; 1 pak
  - Registers van afschriften van uitgaande stukken. 1838-1839 September 25. 2 deelen, 69-70
    Zie n°. 33.
    - 1838, 69
    - Januari-September 25, 70
  - Ingekomen stukken van den Chef van den Generalen Staf van het leger te velde, 1838-1839 Juli 3; 71; 1 pak
  - Ingekomen stukken van het departement van den Grootmeester der artillerie te velde, 1837 December 24-1839 October 8; 72; 1 pak
  - Ingekomen stukken van den kommandant der artillerie te velde en andere autoriteiten, 1837 December 15-1839 September 20; 73; 1 pak
  - Ingekomen stukken van verschillende autoriteiten; niet tot de artillerie behoorende, 1837 December 15-1839 Augustus 14; 74; 1 omslag